【裁判字號】    95,台上,3488
【裁判日期】    950623
【裁判案由】    公共危險等罪
【裁判全文】
最高法院刑事判決            九十五年度台上字第三四八八號
    上  訴  人  甲○○
                        11號.
                        （另案在台灣台中監獄執行中）
上列上訴人因公共危險等罪案件，不服台灣高等法院台中分院中
華民國九十五年三月七日第二審判決（九十五年度交上訴字第一
五九號，起訴案號：台灣台中地方法院檢察署九十三年度偵字第
一七三五四、一九四八二號），提起上訴，本院判決如下：
    主  文
上訴駁回。
    理  由
甲、肇事逃逸部分：
按刑事訴訟法第三百七十七條規定，上訴於第三審法院，非以判
決違背法令為理由，不得為之。是提起第三審上訴，應以原判決
違背法令為理由，係屬法定要件。且必須依據卷內資料為具體指
摘，並足據以辨認原判決已具備違背法令之形式，始屬相當。如
果上訴理由書狀並未依據卷內訴訟資料，具體指摘原判決不適用
何種法則或如何適用不當，或所指摘原判決違法情事，顯與法律
規定得為第三審上訴理由之違法情形，不相適合時，均應認其上
訴為違背法律上之程式，予以駁回。本件原判決維持第一審論上
訴人甲○○以駕駛動力交通工具肇事，致人死亡而逃逸罪，判處
有期徒刑壹年肆月部分之判決，駁回上訴人此部分在第二審之上
訴。係依憑上訴人坦承：伊於原判決事實認定之時、地，駕車行
經肇事地點等情不諱，並參酌目擊證人賴正於檢察官偵查中、
第一審審理時證稱：當時伊從台中市○○○路快到大墩路口之紅
綠燈，方向是由西往東，伊開在外側車道，忽然有一輛白色的小
客車，速度很快，自伊之右側超車，伊看到在伊右前方有個婦人
騎機車被白色自小客車開過之後就連車倒地，婦人就在地上滾，
那輛白色小客車沒有停下，繼續開走，是白色車子超越機車，導
致機車婦人翻滾，伊與女兒至下一個路口，伊女兒建議要折返，
看到警車，就將抄下之車號交給警察；劉冠和於第一審審理時證
謂：伊自後視鏡看到上訴人白色車子從路肩走，他一直都是走路
肩，當時伊停紅燈，他車子過去，機車就倒下，撞擊經過之瞬間
絕對看不到，但當時除看到上訴人之車外，並無其他車子經過被
害人機車旁邊，因為後面之車子慢慢都在等紅燈各等語，及卷附
道路交通事故調查報告表、現場圖、中山醫學大學附設醫院診斷
證明書、相驗筆錄、驗斷書、相驗屍體證明書各一份、現場監視
錄影畫面翻拍照片二十八幀、車輛照片三十一幀等證據資料，而
為論斷，已詳敘其所憑之證據及認定之理由。而以上訴人辯稱：
伊駕駛自小客車並未與被害人之機車發生擦撞，否則依被害人之
嚴重傷勢，伊之自小客車應會留下明顯之車損痕跡，且上開證人
僅見到伊駕車行經該地，並未明確指出碰撞經過情節，不足以作
為認定伊有罪之依憑，被害人可能在伊開車經過時自己嚇到自己
，或被狗嚇到或被石頭絆倒致跌倒死亡，另伊因不知肇事，自無
肇事逃逸之刑責可言；其第一審選任辯護人為其辯稱：上訴人未
聽見車輛擦撞聲音，不知發生車禍及機車倒地之情形而繼續行駛
，主觀上應無肇事逃逸之犯意各等語，為飾卸之詞，不足採取，
在理由內依憑卷證資料，詳加指駁；並說明：（一）被害人之機
車確係於上訴人駕車自後駛近經過時隨即倒地，當時該處慢車道
上並無其他汽車通過等情，業據證人賴正、劉冠和證陳明確，
顯然肇事車輛應為上訴人所駕駛之前揭自小客車無誤。雖證人賴
正、劉冠和並未完整敘述二車發生碰撞之細節，但因渠等均位
處肇事車輛左側之快車道上，受上訴人所駕自小客車高度之遮蔽
，本無從直接透視發生於上訴人車輛右側之機車受撞倒地經過，
自不能因此遽謂上訴人所駕自小客車並未撞及被害人之機車。（
二）上訴人先於民國九十三年九月十一日警詢時供以：九十三年
九月十一日上午八時五十五分許，伊在家中睡覺，當日僅於凌晨
五時三十分駕車行經該肇事地點，另於當日六時十分許外出至文
心路四段財神廟拜拜，約上午七時許返家；迨同年月十九日警詢
時，上訴人先係堅稱：上開發生車禍之時伊在家中睡覺；迨至員
警出示監視錄影畫面之翻拍照片後，始改稱：伊在九十三年九月
十一日上午八時至九時間，曾回到文心路與大墩十一街之公司處
拿行動電話云云，其先後所言已不一致。如其未聽聞碰撞聲響而
不知自己發生車禍肇事，自可直接交代當日上午之確切行蹤，毋
庸杜撰其於上開車禍發生時在家睡覺，直至親見明確之事證後，
始坦承有於肇事時間駕車經過肇事地點。又上訴人所辯：「初次
警詢時，因不清楚返回公司拿取行動電話之時間是否為八點多，
致未向警察說明，經過回憶後，方在後來警詢時改變說詞」云云
，與其在第一審審理時所稱：「因伊無法確定當時之時間，是伊
雖明知當天有經過，但還是不說，且因伊晚上八點要上班，乃一
心想趕快將筆錄做好，伊怕若講實話，筆錄會做到很晚，耽誤上
班時間」等語，亦相互矛盾。綜上所述，其畏罪心虛之情昭然至
明，顯係欲蓋彌彰，飾詞圖卸，無足採信。（三）依卷附監視錄
影畫面翻拍照片顯示，上訴人所駕之自小客車係始終於慢車道上
行駛，並非接近路口時始變換車道，其所辯：伊當日抵達大墩路
口準備右轉時，方將車駛入慢車道云云，不足採信。另被害人如
因上訴人開車經過時自己嚇到自己，或被狗嚇到或被石頭絆倒致
跌倒死亡，必先有搖晃，控車不穩，經過短暫時間方才倒地，絕
非如前揭證人所證，於上訴人開車經過即立刻倒地，上訴人此項
辯解，純屬飾詞；又上訴人既知車禍發生，竟自離去，所稱無肇
事逃逸之故意，亦難採信之理由。從形式上觀察，原判決並無違
法之情形存在。上訴意旨略稱：監視錄影，僅有伊駕車經過，而
無擦撞之畫面，且伊之自小客車並無新之擦痕，油漆成分亦與機
車不同，自難以認定伊肇事等語。惟查：取捨證據及認定事實，
乃事實審法院職權之行使，其對於證據證明力所為之判斷，苟係
基於吾人日常生活之經驗，而未違背客觀上應認為確實之定則，
並已敘述其何以為此一判斷之理由者，即不能指為違法。原判決
已就前揭各項證據綜合判斷說明：上訴人於原判決認定之時、地
，駕車肇事，並隨即逃逸等情之理由，乃本於調查所得心證，定
其取捨，為原審採證、認事之職權行使，核與採證法則，尚無違
背，不容漫事爭辯，執為適法之第三審上訴理由。其餘上訴意旨
，或未依據卷內訴訟資料具體指明原判決如何違背法令，或就無
關判決主旨之枝節問題任意爭執，自難認已符合首揭法定之第三
審上訴要件。其此部分之上訴違背法律上之程式，應予駁回。
乙、過失致人於死部分：
按刑事訴訟法第三百七十六條所列各罪之案件，經第二審判決者
，不得上訴於第三審法院，法有明文。本件關於過失致人於死部
分，原審係維持第一審依刑法第二百七十六條第一項之規定，論
處上訴人以過失致人於死罪刑部分之判決，核屬刑事訴訟法第三
百七十六條第一款所列之案件，揆諸前開說明，既經第二審判決
，自不得上訴於第三審法院。上訴人竟復就此部分提起上訴，顯
為法所不許，此部分上訴亦為不合法，同應駁回。
據上論結，應依刑事訴訟法第三百九十五條前段，判決如主文。
中    華    民    國  九十五  年    六    月  二十三  日
                      最高法院刑事第六庭
                          審判長法官  邵  燕  玲
                                法官  張  清  埤
                                法官  陳  世  雄
                                法官  陳  朱  貴
                                法官  張  春  福
      本件正本證明與原本無異
                                      書  記  官
中    華    民    國  九十五  年    七    月    四    日
                                                      Ｅ


司法院資訊處製作；財團法人民間司法改革基金會備份。
